臺灣苗栗地方法院民事判決
111年度家繼訴字第17號
原      告  葉政恒  


            葉姵均  

            葉乃元  


共      同
訴訟代理人  楊一帆律師
被      告  葉豐源  

            葉麗琴  

兼  上一人
訴訟代理人  葉麗鳳  

                      身分證統一編號：Z000000000號      兼  上一人
訴訟代理人  葉豐龔  

上列當事人間分割遺產事件，本院於民國111年10月25日言詞辯
論終結，判決如下：    
    主  文
兩造就被繼承人葉水生所遺如附表一所示遺產，應依附表一分割
方法欄所示方法予以分割。
訴訟費用由兩造按附表二所示比例負擔。
    事實及理由
一、原告起訴主張：被繼承人葉水生於民國000年0月00日死亡，
    兩造均為繼承人，應繼分如附表二所示。又被繼承人死亡時
    遺有如附表一所示之遺產（下稱系爭遺產），並無法律規定
    不得分割，亦無遺囑或契約約定不得分割之情形，因兩造就
    遺產分割方式無法達成協議，原告自得依民法第1164條之規
    定，本於遺產分割請求權之法律關係，請求分割被繼承人葉
    水生之遺產。並聲明：請准予分割被繼承人葉水生之遺產。
二、被告則以：按比例分割系爭遺產沒有意見。
三、本院得心證之理由：
（一）按遺產繼承人，除配偶外，依下列順序定之：一、直系血
      親卑親屬。二、父母。三、兄弟姊妹。四、祖父母。前條
      所定第一順序之繼承人，以親等近者為先。配偶有相互繼
      承遺產之權，其應繼分，依左列各款定之：一、與第1138
      條所定第一順序之繼承人同為繼承時，其應繼分與他繼承
      人平均。同一順序之繼承人有數人時，按人數平均繼承。
      民法第1138條、第1139條分別定有明文。又繼承人有數人
      時，在分割遺產前，各繼承人對於遺產全部為公同共有；
      繼承人得隨時請求分割遺產，但法律另有規定或契約另有
      訂定者，不在此限，民法第1151條、第1164條亦有明文。
（二）原告主張被繼承人葉水生於000年0月00日死亡，留有系爭
      遺產，被繼承人之繼承人為兩造，應繼分如附表二所示等
      情，業據原告提出戶籍謄本、繼承系統表、竹南鎮農會信
      用部客戶往來帳戶一覽表、遺產稅參考清單等為證，並有
      國有耕地租賃契約書、苗栗縣政府稅務局房屋稅籍證明書
      、財政部中區國稅局遺產稅免稅證明書附卷可查（見本院
      卷第173、261、267頁），且為被告所未爭執，自堪信為
      真實。　　
（三）關於醫療、喪葬費用部分：
　　1.按被保險人死亡時，按其當月投保金額，給與喪葬津貼15
      個月。前項喪葬津貼，由支出殯葬費之人領取之。農民健
      康保險條例第40條定有明文。又繼承人有數人時，在分割
      遺產前，各繼承人對於遺產全部為公同共有，為民法第11
      51條所明定，是在分割遺產前，屬繼承人公同共有之遺產
      所應繳納之稅捐，解釋上亦屬遺產管理之費用，是關於遺
      產所繳納之地價稅亦屬遺產之管理費用，應由遺產支付。
      又被繼承人死亡後，如有為被繼承人支付喪葬費用者，該
      項喪葬費用應如何支付，現行民法並無明文規定。然喪葬
      費用係供處理被繼承人後事（含遺體）之用，非不得認係
      遺產管理之費用，由遺產中支付之，較符公允。且鑑於為
      死者支付喪葬費用，係葬禮民俗之一環，屬必要之舉，自
      不宜將之與死者生前所負之一般債務同視，而宜解為喪葬
      費用得隨時自遺產中支出。準此，被繼承人之喪葬費用是
      否為繼承費用，現行民法雖無明文規定，然衡其性質應解
      釋為繼承費用，同依上開規定，並由遺產中支付，方符公
      允。
　　2.被告主張附表一編號3之存款原為846,805元，為支付被繼
      承人之醫療、喪葬費用，已自上開存款提領830,000元，
      並實際支出被繼承人之醫療、喪葬費用共513,394元；又
      被繼承人有農保喪葬津貼153,000元之情，有葉水生喪葬
      收支明細表、相關收據、賢文生命禮儀送貨單為證（見本
      院卷第155至171頁）。原告則對於無單據之項目均表示爭
      執。就上開收支明細表所列項目，其中住院費用36,264元
      、死亡證明書1,400元、賢文生命禮儀278,900元（被繼承
      人之喪葬儀式實由崇緯生命禮儀社承辦，惟使用賢文生命
      禮儀之單據，見本院卷第349頁），均有單據可資佐證，
      客觀上金額及用途亦屬一般醫療、喪葬費用範圍，應自遺
      產中支出。又關於孝服2,000元、孝鞋1,760元部分，被告
      雖未提出單據，本院認上開禮儀社之單據並無包含葬禮服
      裝費用，而一般民間喪葬習俗，被繼承人較親近之家屬均
      會穿著孝服孝鞋，而被告主張之此部分金額亦屬合理，當
      認孝服、孝鞋費用屬喪葬費用，應自遺產中支出。至喪葬
      收支明細表之其餘項目，部分無單據，其餘如餐飲、食品
      費用等則難認屬喪葬儀式所必要，均不得自遺產中支出。
      是就上開喪葬收支明細表中所列，得自遺產中支出之必要
      醫療、喪葬費用共為320,344元（計算式：36,264＋1,400＋
      278,900＋2,000＋1,780＝320,344），扣除應優先用於喪葬
      費用之農保喪葬津貼153,000元，餘167,344元。是附表一
      編號3之存款應記載為679,461元（846,805－167,344＝679,
      461）。　　　　
（四）按共有物分割之方法不能協議決定者，法院得命為以原物
      分配於各共有人，民法第824條第2項第1款定有明文，又
      公同共有物分割之方法，除法律另有規定外，應依關於共
      有物分割之規定，此觀同法第830條第2項規定自明。就如
      附表一所示之遺產，並無不能分割之情形，兩造亦無不分
      割之約定，兩造既不能協議分割，原告請求裁判分割以消
      滅該遺產之公同共有關係，即無不合。關於分割方法部分
      ，本院認附表一編號1、10之不動產及租賃權按附表二之
      比例分割為分別共有，編號2至9之金錢則由兩造依附表二
      之比例分配，不損及兩造之利益。從而，本院認系爭遺產
      依附表一「分配方式」欄所示方式分割，應屬公平適當。
      爰判決如主文第1 項所示。　　
四、遺產分割之訴，本質上並無訟爭性，兩造本可互換地位。本
    件原告起訴雖於法有據，但被告之應訴實因訴訟性質所不得
    不然，本院認為訴訟費用由敗訴當事人負擔，顯失公平，而
    應由兩造依其應繼分之比例換算之結果分擔，較為公允，爰
    諭知如主文第2項所示。
五、訴訟費用負擔之依據：家事事件法第51條，民事訴訟法第80
    條之1 、第85條第1項本文。
中　　華　　民　　國　 111　　年　　11　　月　　15　　日
                  家事法庭    法　官  曾建豪
以上正本證明與原本無異。
如不服本判決，應於送達後20日內，向本院提出上訴狀表明上
訴理由，並繳納上訴審裁判費。
中　　華　　民　　國　 111　　年　　11　　月　　15　　日
                              書記官  盧品蓉
附表一
編號 財產所在或名稱 權利範圍、單位或價額（新臺幣） 分割方法 1 苗栗縣○○鎮○○里00鄰00號房屋  1/2 兩造各按附表二所示應繼分比例維持分別共有 2 竹南鎮農會存款（帳號：00000000000000） 320元及所生孳息 由兩造依附表二所示應繼分比例分配 3 竹南鎮農會存款（帳號：00000000000000） 679,461元及所生孳息 由兩造依附表二所示應繼分比例分配 4 竹南鎮農會存款（帳號：00000000000000） 500,000元及所生孳息 由兩造依附表二所示應繼分比例分配 5 竹南鎮農會存款（帳號：00000000000000） 500,000元及所生孳息 由兩造依附表二所示應繼分比例分配 6 竹南鎮農會存款（帳號：00000000000000） 500,000元及所生孳息 由兩造依附表二所示應繼分比例分配 7 竹南鎮農會存款（帳號：00000000000000） 500,000元及所生孳息 由兩造依附表二所示應繼分比例分配 8 竹南鎮農會存款（帳號：00000000000000） 500,000元及所生孳息 由兩造依附表二所示應繼分比例分配 9 竹南鎮農會存款（帳號：00000000000000） 500,000元及所生孳息 由兩造依附表二所示應繼分比例分配 10 國有地租賃契約(88)國耕租字第10003號；出租機關：財政部國有財產局臺灣中區辦事處新竹分處；期間：102年1月1日誌111年12月31日；標的：苗栗縣○○鎮○○段○○○段0000○0000○0000地號土地  兩造各按附表二所示應繼分比例維持分別共有 


附表二：
姓名 應繼分比例 葉豐原 1/5 葉豐龔 1/5 葉麗鳳 1/5 葉麗琴 1/5 葉姵均 1/15 葉乃元 1/15 葉政恒 1/15